臺灣高雄地方法院刑事判決　　　　　　　96年度易字第3580號
公　訴　人　臺灣高雄地方法院檢察署檢察官
被　　　告　甲○○
　　　　　　丁○○
上列被告因竊佔案件，經檢察官提起公訴（96年度偵字第19841
號），被告於準備程序為認罪之陳述，本院裁定以簡式審判程序
審理，判決如下：
    主    文
甲○○、丁○○共同犯竊佔罪，均累犯，甲○○處有期徒刑拾月
，減為有期徒刑伍月；丁○○處有期徒刑捌月，減為有期徒刑肆
月，如易科罰金，均以銀元佰元即新台幣玖佰元折算壹日。
    事    實
一、甲○○（起訴書誤植為「邱先化」，應予更正）前於民國91
    年間因妨害公務案件，經本院以91年度訴字第3565號判決，
    判處有期徒刑5 月確定，於92年8 月25日易科罰金執行完畢
    （構成累犯）；丁○○前於90年間因賭博案件，經本院以90
    年度雄簡字第464 號判決，判處有期徒刑4 月確定，於90年
    7 月16日易科罰金執行完畢（構成累犯）。詎甲○○與丁○
    ○2 人仍不知悔改，明知位於高雄縣林園鄉高屏溪林園堤防
    樁號右斷9 處，係河川公有地，竟共同意圖為自己不法之利
    益，基於竊佔之犯意聯絡，在未經主管機關經濟部水利署第
    七河川局許可之情形下，自94年12月初某日起，由甲○○以
    新臺幣（下同）3 千元代價僱請丁○○施工，擅自由溪邊選
    定地點往內陸上開樁號方向，在上開河川公有地預定路線上
    挖掘深度10餘公分，接續埋設長達103 公尺之「油品管路」
    4 條。嗣先後於94年12月20日凌晨2 時許、95年3 月7 日凌
    晨1 時36分許，為高屏溪流域管理委員會巡防人員於上開同
    一處所稽查，因而報警查獲（上開油管路業經主管機關於95
    年3 月20日派員拆除完畢）。
二、案經高雄市政府警察局林園分局移送臺灣高雄地方法院檢察
    署檢察官偵查起訴。
    理  由
一、本件被告所犯係死刑、無期徒刑、最輕本刑為3 年以上有期
    徒刑以外之罪，其於準備程序中就被訴事實為有罪之陳述，
    經法官告知簡式審判程序之旨，並聽取公訴人及被告之意見
    後，本院認無不得或不宜改依簡式審判程序進行之情事，依
    刑事訴訟法第273 條之1 第1 項規定，裁定本件進行簡式審
    判程序，合先敘明。
二、上揭事實，業據被告甲○○、丁○○於警詢、檢察官偵訊及
    本院審理中坦承不諱，核與證人丁○○（就被告甲○○部分
    ）、甲○○（就被告丁○○部分）、乙○○於警詢證述、證
    人丁○○於檢察官偵訊時具結證述相符屬實，並有上開水利
    署第七河川局96年5 月3 日函、丁○○陳述意見表、現場測
    量圖各1 份、高屏溪流域管理委員會現場稽查紀錄表2 份（
    94 年12 月20日、95年3 月7 日）在卷足參，並有現場查獲
    及拆除照片共24紙在案可資佐證。被告2 人上開自白，核與
    卷內積極證據相符，洵堪採信，是被告2 人確有竊佔上開公
    有河川地之行為，事證明確，犯行堪以認定，應依法論科。
三、按行為後法律有變更者，適用行為時之法律。但行為後之法
    律有利於行為人者，適用最有利於行為人之法律，刑法第2
    條第1 項定有明文。本件被告行為後，刑法之有關規定已有
    修正變更，均業於94年1 月7 日修正公布刪除，並於95年7
    月1 日正式施行，自應為新舊法之比較。經依附表所示各項
    規定整體比較之結果，依刑法第2 條第1 項「從舊從輕」規
    定，以舊法之規定有利於被告，自應適用修正前之舊法規定
    處斷。又原刑法第47條關於累犯之規定，業經修正如現行法
    第47條第1 項，本件被告2 人無論依修正前後之規定，均構
    成累犯，新法對於被告並無不利之變更，爰不予比較新舊法
    ，逕適用現行法之規定論處，合予敘明。
四、次按刑法之竊佔罪係即成犯，行為人竊佔行為終了之時，犯
    罪即已完成，其後繼續使用竊佔物，仍係犯罪狀態之繼續，
    並非犯罪行為之連續（參最高法院72年度台上字第3922號判
    例意旨）。本件被告甲○○僱用丁○○，2 人本於意圖為自
    己不法利益之竊佔犯意，於94年12月20日在上開預定路線長
    達103 公尺之河川地挖掘埋管，竊佔行為已經終了，至其於
    95年3 月7 日復接續埋管，仍屬原犯意範圍之竊佔行為之一
    部分，並非新的竊佔行為，亦非連續犯，2 人均各論以一竊
    佔罪。是核其2 人意圖為自己不法之利益，竊佔公有河川地
    既遂，所為係犯刑法第320 條第1 項之竊佔罪。被告甲○○
    、丁○○均有如事實欄論罪科刑及執行之前科紀錄，並各於
    92年8 月25日、90年7 月16日執行完畢在案，有台灣高等法
    院被告前案紀錄表在卷足參，其於5 年以內再故意犯本件有
    期徒刑以上之罪，依刑法第47條第1 項規定，均應論以累犯
    ，並各加重其刑。爰審酌被告2 人竊佔河川公有地，枉顧任
    意挖掘易生水土流失之危險，漠視他人財產權，實屬不該，
    且屬累犯，惟念其等犯後坦承犯行，尚未輸油即遭查獲，所
    生危害及所得利益均未深，所設油管路已遭主管機關派員拆
    除完畢，而被告甲○○為雇主，情節較重，被告丁○○受僱
    尚未領取工資，情節較輕等一切情狀，分別量處如主文所示
    之刑，又被告2 人本件犯罪時間係94年12月初某日，竊佔狀
    態持續至95年3 月7 日，係在96年4 月24日以前，符合中華
    民國九十六年罪犯減刑條例所定之減刑條件，各應予減刑二
    分之一，詳如主文所示，並均諭知易科罰金之折算標準，以
    資懲儆。
據上論斷，應依刑事訴訟法第273 條之1 第1 項、第299 條第1
項前段，刑法第2 條第1 項前段、第320 條第2 項、第47條第1
項，修正前刑法第41條第1 項前段，刑法施行法第1 條之1 ，中
華民國九十六年罪犯減刑條例第2 條第1 項第3 款、第7 條、第
9 條，修正前罰金罰鍰提高標準條例第2 條，判決如主文。
本案經檢察官丙○○到庭執行職務。
中　　華　　民　　國　　96　　年　　12　　月　　18　　日
                  刑事第三庭    法　官  李昆南
以上正本證明與原本無異。
如不服本判決應於收受本判決後10日內向本院提出上訴書狀，並
應敘述具體理由，如未敘述上訴理由者，應於上訴期間屆滿後20
日內補提理由書狀於本院（均須按他造當事人之人數附繕本）「
切勿逕送上級法院」。
中　　華　　民　　國　　96　　年　　12　　月　　18　　日
                                書記官  黃美玲
┌───────────────────────────────────────────────┐
│附表：                                                                                        │
├──────┬─────────────┬─────────────┬───────┬────┤
│相關變更條文│行為時法（下稱舊法）之內容│裁判時法（下稱新法）之內容│比  較  理  由│備    註│
├──────┼─────────────┼─────────────┼───────┼────┤
│刑法第33條第│罰金：（銀元）1 元以上。  │罰金：新臺幣1,000 元以上，│罰金刑之下限，│舊法有利│
│5 款：罰金刑│（依罰金罰鍰提高標準條例第│以百元計算。              │由銀元2 元（亦│        │
│下限變更    │1 條前段、第3 條，行政院就│                          │經提高）即新臺│        │
│            │原定數額提高為2倍）       │                          │幣6 元，提高為│        │
│            │                          │                          │新臺幣1,000元 │        │
├──────┼─────────────┼─────────────┼───────┼────┤
│【易科罰金折│犯最重本刑為5 年以下有期徒│犯最重本刑為5 年以下有期徒│易科罰金折算標│舊法有利│
│算標準變更】│刑以下之刑之罪，而受6 個月│刑以下之刑之罪，而受6 個月│準由銀元300 元│        │
│修正前刑法第│以下有期徒刑或拘役之宣告…│以下有期徒刑或拘役之宣告者│即新臺幣900 元│        │
│41條第1 項前│得以（銀元，下同）1 元以上│，得以新臺幣1,000 元、2,00│，提高為以新臺│        │
│段、修正前罰│3 元以下折算1 日，易科罰金│0 元或3,000 元折算1 日，易│幣1,000 元、2,│        │
│金罰鍰提高標│。依刑法第41條易科罰金…就│科罰金。                  │000 元或3,000 │        │
│準條例第2 條│其原定數額提高為100 倍折算│                          │元折算1日。   │        │
│→現行刑法第│1 日；法律所定罰金數額未依│                          │              │        │
│41條第1 項前│本條例提高倍數，或其處罰法│                          │              │        │
│段          │條無罰金刑之規定者，亦同。│                          │              │        │
├──────┼─────────────┼─────────────┼───────┼────┤
│整體比較結果│以舊法對被告較為有利。                                                          │
└──────┴────────────────────────────────────────┘
附錄本判決論罪之法條：
刑法第320條
意圖為自己不法之所有或第三人不法之所有，而竊取他人之動產
者，為竊盜罪，處5年以下有期徒刑、拘役或500元以下罰金。
意圖為自己或第三人不法之利益，而竊佔他人之不動產者，依前項之規定
處斷。
前二項之未遂犯罰之。
